臺灣高等法院臺南分院刑事裁定　　　　　　　　　 九十三年度抗字第九號　　Ｃ
　　　抗　告　人
　　　即自訴人　　丙　○　○
　　　被　　　告　甲　○　○
右列抗告人因被告等詐欺等案件，不服中華民國九十二年十二月八日臺灣雲林地方法
院第一審裁定（九十二年度自字第一○號）提起抗告，本院裁定如左：
      主      文
抗告駁回。
      理      由
一、抗告意旨略以：
  (一)抗告人使用於雲林縣台西鄉農會帳號○○五一三號帳戶印鑑印文，為篆刻字體，
    與本件貸款書證蓋用印文，為楷書字體，明顯不同。又依經驗法則，存戶若已先
    在金融機構開戶，嗣向該機構借款，又要求將所借金額匯入該帳戶，通常會使用
    同一印鑑章，本件借款所用印鑑，與開戶印鑑，明顯不同，復因抗告人堅稱完全
    不知本件貸款始末，則本件借款書證所蓋用印文，顯遭偽造，原審未查上情，徒
    憑抗告人當庭簽名十遍，與擔保放款借據、授信約定書「丙○○」簽名核對，發
    現兩者並無不合，遽認借款為真，似嫌速斷。
  (二)又抗告人於自訴狀雖表示，本件貸款應係台西鄉農會前總幹事謝文振，以抗告人
    名義借款，而抗告人於空白借據及約定書簽名蓋章等語，然此僅係抗告人推測，
    實則抗告人全然不知本件貸款始末。抗告人供述，前後並無矛盾。又抗告人既全
    然不知本件貸款始末，自無法知悉是何人取得抗告人印鑑證明，用以設定抵押權
    。況金融機構為抵押權人，向地政機關申辦抵押權設定，無須檢具債務人印鑑證
    明，此觀本件抵押權設定申請書，無需繳付印鑑證明可明，而被告利用此漏洞，
    逕行設定抵押權，原審對抵押權登記程序，有所誤解，率認抗告人主張不足採信
    ，即有未洽。又本件貸款，被告主張貸款書證為真正，依舉證責任分配，應由被
    告舉證證明，原審未命被告就貸款書證印文真正舉證，竟將舉證責任反置，要求
    抗告人負擔，有悖證據法則。
  (三)抗告人既主張其非實際借款人，更未覓丁喜、林永發為連帶保證人，原審理應傳
    訊丁喜、林永發，釐清貸款經過，以明本件貸款書證，是否真正。然原審漏未調
    查，遽認本件貸款書證為真正，自有未當。又抗告人獲知本件貸款時點，係於九
    十二年五月十六日，向原審閱卷始知該情，而當時債權人確有請人測量土地，故
    抗告人自訴狀表示，約在九十二年五、六月間，向原審閱卷後始知悉貸款，時間
    上無矛盾，原審未究明，即認抗告人陳述矛盾，且以抗告人未於冗長的支付命令
    、假扣押及強制執行程序進行中，依法提出相關救濟程序，然此顯未慮及抗告人
    對法律程序，全然不知，而以此認抗告人陳述矛盾，當無足採。
  (四)被告甲○○為台西鄉農會總幹事，被告乙○○為本件業務承辦人，渠等掌握本件
    貸款全部書證，抗告人自本件借款日迄今，不但未收到所貸款項，更未曾繳付本
    息，此為被告所知，惟渠等竟不曾向抗告人徵詢、確認，有無該筆貸款存在，啟
    人疑竇。又被告等既已聲請支付命令，且本件債權有抵押權可優先受償，何需另
    供擔保進行假扣押，原審漏未斟酌上揭各項事證，遽予裁定駁回抗告人自訴，顯
    有未合。為此，提出抗告，求為撤銷原裁定云云。
二、按法院或受命法官於自訴案件第一次審判期日前，經訊問及調查結果，如認案件
    有刑事訴訟法第二百五十二條至第二百五十四條情形者，得以裁定駁回其自訴，
    同法第三百廿六條第三項定有明文。又依九十二年九月一日修正前刑事訴訟法第
    三百廿條第二項第二款規定，自訴狀應記載犯罪事實及證據。自訴狀所記載證據
    ，固不以使一般人均不致有所懷疑，而得確信自訴人主張之事實為真實程度，然
    仍須就得支撐其所主張事實，以令人認其所為主張非憑空捏造為已足。倘自訴人
    對其自訴犯罪事實，所為證據說明，無法使人認其主張非憑空捏造者，自應認所
    訴被告犯罪嫌疑不足，依首開規定，以裁定駁回其自訴。
三、查抗告人自訴被告甲○○、乙○○涉有刑法第三百卅九條第二項詐欺得利罪嫌。
    無非以：(一)辦理本件貸款所用印鑑，與在台西鄉農會開戶印鑑不同。(二)抗告人對
    本件貸款始末全然不知。(三)抗告人未曾繳交本件貸款本息等情。因而主張本件貸
    款非其辦理，而認被告二人，共同基於為台西鄉農會不法所有，偽造印章及署押
    ，使台西鄉農會取得對抗告人五百萬元債權，被告等均涉詐欺罪嫌云云。惟查：
  (一)經手本件貸款事宜者：(1)於擔保放款借據，經辦人有丁勝國、卓文章、許龍興等
    人。(2)於台西鄉農會統一農貸款分戶帳卡，經辦人有卓文章、許龍興同時代理總
    幹事。(3)於授信約定書，對保人為丁勝國。(4)於借款申請書，經辦人有丁勝國、
    林聰龍、卓文章、許龍興及謝文振等人。(5)於台西鄉農會轉帳支出傳票，經辦人
    有卓文章、許龍興等人。(6)於雲林縣台西鄉農會活期儲蓄存款收入傳票，經辦人
    有卓文章、林美慧、黃樹等人，上開各情，有擔保放款借據、台西鄉農會統一農
    貸款分戶帳卡、授信約定書、借款申請書、台西鄉農會轉帳支出傳票、雲林縣台
    西鄉農會活期儲蓄存款收入傳票等在卷可稽（詳原審卷卅二至卅九頁）。依上資
    料顯示，尚無法推論被告甲○○、乙○○，有參與本件貸款事宜。
  (二)再者，縱認抗告人對本件貸款全然不知，且本件貸款相關書據，其印文、署押亦
    屬偽造。則抗告人自訴被告甲○○、乙○○，偽造其印章及署押，以遂行渠等詐
    欺得利犯行，抗告人理應就其前述偽造印文及署押，係由被告甲○○、乙○○所
    為，提出證據，以實其說。然依抗告人自承，其對本件貸款始末，全然不知，而
    被告二人復未經手本件貸款業務，則抗告人如何認前述偽造印章及署押，係被告
    二人所為。準此，抗告人自訴被告二人涉有詐欺得利罪嫌，實難令人置信。
  (三)末查，台西鄉農會以本件借款債權，聲請原審對抗告人財產，為假扣押裁定及執
    行，經原審以八十九年裁全字第一七○八號裁定假扣押，該假扣押裁定於九十年
    二月八日，送達抗告人現住所，由抗告人兒子謝政廷收受，原審發送假扣押執行
    查封登記函文，於九十年二月八日亦由抗告人兒子謝政廷收受等情，有送達證書
    附卷可稽（詳原審裁全卷五頁、執全卷七頁）。嗣抗告人因與他債權人間清償債
    務事件，經台灣土地銀行取得執行名義，聲請原審強制執行抗告人財產，而債權
    人台西鄉農會聲請參與分配，執行結果，抗告人無財產可供執行，原審乃於九十
    一年四月二十九日，以雲院祺民執己決字第九十─四一三六號核發債權憑證給債
    權人台西鄉農會（詳原審九十二年執字九三六號執行卷），台西鄉農會復於九十
    二年一月廿三日，以該債權憑證為執行名義，再聲請原審強制執行自訴人財產，
    上開執行程序進行時，法院通知書均送達抗告人現住所，由抗告人妻子或女兒代
    收等情，亦經原審調閱原審九十年執字第四一三六號、九十二年執字第九三六號
    卷宗，核閱屬實，足徵抗告人應知悉本件借款存在。基此，由上開執行程序歷時
    二年，抗告人未曾對台西鄉農會執行名義，提出質疑或提起債務人異議之訴，則
    抗告人遲至九十二年五月十六日，始向原審自訴，主張上述支付命令，未曾合法
    送達，其係於九十二年五、六月間，至原審閱卷始知上情云云，此不僅矛盾，亦
    難令人置信。從而，抗告人指被告二人，利用抗告人不知情，而詐騙法院取得支
    付命令，涉犯刑法第三百卅九條第二項詐欺得利罪嫌云云，殊非可信。
四、綜上各情，原審依調查所得，認被告二人罪嫌不足，有刑事訴訟法第二百五十二
    條第十款情形。依前說明，而裁定駁回抗告人自訴。本院經核，原裁定認事用法
    ，均無違誤。抗告意旨，仍執陳詞，指摘原裁定不當，求予撤銷發回，為無理由
    ，應予駁回。
據上論斷，應依刑事訴訟法第四百十二條，裁定如主文。
中    華    民    國      九十三      年      二      月      二十五    日
                                  臺灣高等法院臺南分院刑事第六庭
                                      審判長法官  蔡    崇    義
                                            法官  許    進    國
                                            法官  董    武    全
右正本證明與原本無異。
不得再抗告。
                                      法院書記官  黃    全    忠
中    華    民    國      九十三      年      二      月      二十七    日
